【裁判字號】    98,簡上,297
【裁判日期】    980908
【裁判案由】    傷害
【裁判全文】
臺灣臺北地方法院刑事判決             98年度簡上字第297號
    上  訴  人
    即  被  告  丁○○
上列上訴人即被告因傷害案件，不服本院於中華民國九十八年六
月三日所為九十八年度簡字第一九八二號第一審簡易判決（聲請
簡易判決處刑案號：臺灣臺北地方法院檢察署九十八年度偵字第
五五五０號），提起上訴，本院管轄之第二審合議庭判決如下：
    主  文
上訴駁回。
    事  實
一、丁○○與乙○為鄰居關係，於民國九十八年一月十日二十時
    三十分許，在臺北市○○區○○街二一六號四樓樓梯間，因
    乙○要求丁○○開啟四樓公共樓梯間電燈以利行走安全，丁○○拒不開啟等事，雙方發生口角爭執，詎二人竟各基於傷
    害人身體之犯意，以徒手相互毆打，致乙○受有左眼眼球、
    眼瞼、眼周圍挫傷，丁○○則受有右前額座瘀紅約二公分乘
    以一公分、右手臂瘀紅約０點五公分乘以０點五公分、後枕
    挫傷約０點五公分乘以０點二公分之傷害（乙○所涉之傷害
    罪部分，業經本院以九十八年度簡字第一九八二號判決判處
    拘役十日確定）。
二、案經乙○訴由臺灣臺北地方法院檢察署檢察官偵查聲請以簡
    易判決處刑。
    理  由
一、訊據上訴人即被告丁○○矢口否認有何傷害犯行，辯稱：當
    日係告訴人乙○、其女丙○○、其子甲○○與另一名不知名
    人士共計四人聯合圍毆伊一人，將伊之頭部朝下壓制，伊只
    有奮力揮手抵抗以求自保，在混亂中不慎揮手傷及告訴人眼
    球附近部位，係屬自衛行為，伊並無傷人之故意，若伊與告
    訴人確有所謂互毆情形，以告訴人高齡七十四歲，應受傷慘
    重，而非反係伊身上有前面多處位置不同的傷口，況證人丙○○與甲○○均表示，案發現場極為昏暗，地方狹小，或有
    相互碰撞情事，則告訴人眼部之單一傷勢亦未必係伊所造成
    ；告訴人之子女雖證稱彼等未毆打伊，惟彼等均為告訴人之
    直系血親，若見伊與告訴人互毆，卻在一旁袖手旁觀，實有
    違事理；依告訴人及甲○○、宋艷鈴之證詞，當日彼等三人
    係外出用餐返家，約在二十時許抵達案發現場，並表示在極
    短時間內宋艷鈴即上樓報警處理，然臺北市政府警察局萬華
    分局漢中派出所（下稱漢中派出所）報案紀錄記載接獲報案
    時間為二十時五十五分，中間相差四十五分鐘以上，顯見證
    人間相互串供，以製造丙○○與甲○○不在場之假象；另丙○○證稱伊係接獲宋艷鈴之證詞始自青年公園附近返家，惟
    漢中派出所距離案發現場僅兩個街口，執勤警員蘇勳錄亦表
    示其在接獲報案後五分鐘內即趕至現場，按理警員到場時間
    應較丙○○為晚，何以警員卻較早到？顯見證人證詞均與事
    實不符，不可採信；綜上，伊並無傷害犯行，應為無罪之諭
    知云云。
二、經查：
  (一)於九十八年一月十日二十時三十分許，被告丁○○與告訴人
    乙○在臺北市○○區○○街二一六號四樓樓梯間產生爭執一
    節，為被告、告訴人所不爭執。而針對當日情形，告訴人於
    本院審理時證稱：九十八年一月十日二十時三十分許，伊剛
    從外面吃飯回來，帶著二個孫子和媳婦宋艷鈴一起上樓，到
    了四樓樓梯間時，因為太昏暗，伊之孫子和伊都跌倒，伊就
    敲四樓住戶即被告住家的門，後來被告開門出來後很兇說：
    「我就是不開電燈要怎麼樣」，後來伊要向被告收取公共電
    費和修理電燈之費用，被告也不肯付，還出手打伊之左眼，
    打了好幾次，伊就推開被告，與之產生拉扯；這時伊之兒子
    甲○○從後面上樓，想把伊和被告拉開，伊之女兒丙○○是
    最後才上樓來的，伊跟丙○○說被告有打伊，丙○○就跟被
    告理論，也有用手撥開伊和被告，甲○○和丙○○都沒有對
    被告動手，當時宋豔鈴已經帶著兩個孫子到樓上去了，沒有
    在現場等語。證人宋艷鈴於本院審理時證稱：九十八年一月
    十日二十時三十分許，伊和伊公公即告訴人、二個孩子剛回
    位於臺北市○○區○○街二一六號要上五樓的家，因為四樓
    樓梯間的電燈長期都沒有開，小孩和告訴人在那裡常有跌倒
    的情形，告訴人就敲門要求被告將電燈打開，被告開門後就
    與告訴人起口角爭執，然後伊之先生甲○○也停好車上樓來
    ，小孩又在哭，甲○○就要伊先把小孩帶上樓，伊上樓後，
    樓下吵的很大聲，甲○○就在樓下喊要伊趕快報警，伊報完
    警後有探頭看樓下的情形，但是樓梯間很暗看不清楚等語。
    證人丙○○於本院審理時證稱：九十八年一月十日二十時三
    十分許，伊因接到伊弟媳宋艷鈴的電話說伊之父親即告訴人
    在樓下和人家吵架，伊才回到家，伊看到伊之弟弟甲○○與
    告訴人在四樓和被告吵架，伊上樓時樓上一片漆黑，伊看不
    清楚也聽不清楚他們吵架的內容，但伊有聽見告訴人說被告
    動手打他，伊有向前質問被告說告訴人年紀大了為何要打告
    訴人，當時情形很混亂，後來伊就聽到甲○○說他已經報警
    了，然後過一會兒警察就來了，伊並沒有毆打被告等語。證
    人甲○○於本院審理時證稱：九十八年一月三十日二十時三
    十分許，伊在回家的樓上，伊回到昆明街家時看到告訴人與
    被告在四樓樓梯間轉角的地方爭執電燈的問題，爭執後告訴
    人和被告有拉扯，伊有盡量將二人隔開，伊有聽到告訴人說
    他眼睛受傷，被告說他在流血，伊並沒有毆打被告等語。又
    按告訴人、證人之陳述有部分前後不符，或相互間有所歧異
    時，究竟何者為可採，法院仍得本其自由心證予以斟酌，非
    謂一有不符或矛盾，即應認其全部均為不可採信，其基本事
    實之陳述，若果與真實性無礙時，則仍非不得予以採信，最
    高法院著有七十四年台上字第一五九九號判例意旨可資參照
    。證人丙○○雖另證稱：伊當時並沒有出手隔開被告與告訴
    人等語，與證人甲○○證稱：丙○○有與其一起隔開被告與
    告訴人等詞不相符合；惟當時四樓樓梯間空間狹小，電燈又
    未開啟，視線不良，而是時有被告、告訴人、丙○○、甲○○四名成年人在場，被告與告訴人又發生爭執、拉扯，情況
    混亂，甲○○未必能正確判斷現場四人互動情形，故應係甲○○自己有做隔開被告與告訴人之動作，始主觀上認為丙○○亦應有隔開被告、告訴人，而為上開證述，雖與丙○○所
    述不合，亦難以此即認甲○○所為證述全屬不實。綜觀上開
    告訴人與證人之證詞，就當日被告有與告訴人發生爭執、拉
    扯情形，告訴人當場有告知遭到被告毆打等情，大致上證述
    一致互核相符，是彼等所為證述自堪以採信。
  (二)另被告與告訴人在當晚爭執過後，均至臺北市立聯合醫院和
    平院區就診，告訴人經診斷受有左眼眼球挫傷、左眼眼瞼及
    眼周圍挫傷之傷害，被告則受有右前額座瘀紅約二公分乘以
    一公分、右手臂瘀紅約０點五公分乘以０點五公分、後枕挫
    傷約０點五公分乘以０點二公分之傷害，此有聯合醫院和平
    院區九十八年一月十日診字第二０三三八二號、二０三三八
    三號診斷證明書各一紙在卷可證（見九十八年度偵字第五五
    五０號卷第二三頁、第二四頁）。則徵諸前揭事證，可認定
    被告與告訴人於九十八年一月十日二十時三十分許，在臺北
    市○○區○○街二一六號四樓樓梯間，確因告訴人要求被告
    開啟四樓樓梯間電燈以利行走安全，被告拒不開啟等情，而
    發生口角爭執，進而以徒手相互毆打，致告訴人、被告分別
    受有前揭傷害。
  (三)被告雖以前詞置辯，惟查：
  1.據證人宋艷鈴所證稱，伊於九十八年一月十日與告訴人、二
    個小孩、先生一同吃完飯返家的時間，約莫係「晚上八點多
    」，而被告於警詢時所供稱伊與告訴人發生爭執之時間係當
    日二十時三十分許，此與告訴人、證人等人供稱被告與告訴
    人發生互毆事實之時間，係在彼等吃完飯返家上樓經過四樓
    樓梯間時，在時序上並無何悖離之處；被告所舉出之受理刑
    事案件報案三聯單，其上記載之時間雖係九十八年一月十日
    二十時００分許（見本院卷第四七頁），然該份報案三聯單
    係被告於九十八年一月十一日零時七分許，親自前往漢中街
    派出所報案所獲致，被告於嗣後九十八年一月十一日零時三
    十分製作警詢筆錄時即已供稱案發時間為九十八年一月十日
    二十時三十分許，已更正之前之記載，故被告以其一開始向
    警方報案所供稱、嗣後業經更正之犯罪時間，欲證明告訴人
    、證人所供稱之事發經過時序有誤，實無可採。又被告主張
    漢中派出所接獲報案時間為二十時五十五分，就時間上與證
    人宋艷鈴證稱伊返家上樓後聽從證人甲○○之指示報警等語
    亦無衝突，被告主張告訴人、證人串證故為虛偽證詞，亦乏
    所據。
  2.被告雖辯稱係告訴人、丙○○、甲○○與另一名不知名告訴
    人之小兒子一同毆打伊，伊因自衛始傷及告訴人云云，惟告
    訴人、證人均證稱與被告發生拉扯之人僅有告訴人，其餘之
    人均無傷害告訴人之行為，而被告其就上開辯解，亦未能提
    出任何積極事證以實其說，況觀諸被告所繪製之現場圖及圖
    說，顯示之事發經過為：首先到達現場與之發生爭執之人係
    甲○○，是時告訴人在後方樓梯入口處，嗣後告訴人家人及
    鄰居始聞聲而至；上開經過復與告訴人、證人所證稱、互核
    一致之事發經過情形大相逕庭。另被告對證人甲○○、丙○○、宋艷鈴所提出之傷害告訴，經檢察官調查完畢後，認該
    三人均無傷害被告之犯行，而於九十八年四月九日以九十八
    年度偵字第五五五０號為不起訴處分，此有上開不起訴處分
    書一份在卷可證，益徵證人甲○○、丙○○、宋艷鈴三人無
    傷害被告身體之事實。是以，本院尚難認定被告上開所辯為
    真。
  3.另被告於九十八年六月二十二日刑事上訴理由狀暨聲請調查
    證據狀上，即已自陳告訴人左眼球之傷勢，係伊在混亂中以
    手揮擊所致，其事後又辯稱：告訴人傷勢可能係因空間狹小
    ，與其餘在場人相互碰撞所致，非伊所肇致云云，亦屬卸責
    之詞，無可採信。
  4.證人丙○○於當日係接獲證人宋艷鈴之電話始自青年公園附
    近返家一節，為證人丙○○所證述明確；再依證人宋艷鈴所
    為證述，伊當日係先打電話通知丙○○返家後，聽到伊先生
    叫伊報警伊才報警等語；從而，警員到場處理時，丙○○已
    先行返家，並非絕不可能。況丙○○、至現場處理之警員到
    達案發地點之先後，雖與距離案發地點遠近有所關聯，但尚
    與接獲通知時間之先後、道路交通狀況、出發時點等各項因
    素有關，是被告主張丙○○到達現場之時間，較現場處理警
    員為早，與事理不合，尚乏所據。
  5.又傷害他人身體為法所不許，證人丙○○與甲○○為具有通
    常智識之人，當知之甚詳，彼等雖見告訴人與被告發生爭執
    ，復聽聞告訴人遭被告毆打之事，然非必定會以毆打告訴人
    為其唯一回應處理方式，故被告主張證人丙○○、甲○○身
    為告訴人子女，對於告訴人遭到毆打，定不可能不出手幫忙
    云云，亦純屬臆測之詞，無法據以為對被告有利之認定。
  (五)綜上，被告上開辯稱，均屬推諉卸責之詞，實無足取。本件
    事證明確，被告犯行堪以認定，應依法論科。
三、核被告所為，係犯刑法第二百七十七條第一項傷害罪。原審
    認定被告犯行明確，依刑事訴訟法第四百四十九條第一項、
    第三項、刑法第二百七十七條第一項、第四十一條第一項前
    段、刑法施行法第一條之一，判處被告拘役二十日，如易科
    罰金，以新臺幣一千元折算一日，經核其認事用法均無違誤
    ，量刑亦稱妥適。被告提起上訴，猶執前詞否認犯行，實無
    理由，其上訴應予駁回。
據上論斷，應依刑事訴訟法第四百五十五條之一第一項、第三項
、第三百六十八條，判決如主文。
本案經檢察官廖先志到庭執行職務。
中    華    民    國    98    年    9     月    8     日
                    刑事第九庭  審判長法  官  林怡秀
                                      法  官  徐淑芬
                                      法  官  劉素如
上正本證明與原本無異。
不得上訴。
                                      書記官  陳育君
中    華    民    國    98    年    9     月    8     日


司法院資訊處製作；財團法人民間司法改革基金會備份。
